---
title: "Pertemuan 2 - Regresi"
author:
- Adelia Putri Pangestika
- Muhammad Rizky Nurhambali
output:
  html_document:
    theme: yeti
    toc: true
    toc_float: true
  word_document: default
  pdf_document: default
---
```{r}
library(lmtest)
library(orcutt)
```

#memasukan data
```{r}
  data1 <- data.frame(
  period = 1:20,
  market_share = c(
    3.63, 4.20, 3.33, 4.54, 2.89,
    4.87, 4.90, 5.29, 6.18, 7.20,
    7.25, 6.09, 6.80, 8.65, 8.43,
    8.29, 7.18, 7.90, 8.45, 8.23
  ),
  price = c(
    0.97, 0.95, 0.99, 0.91, 0.98,
    0.90, 0.89, 0.86, 0.85, 0.82,
    0.79, 0.83, 0.81, 0.77, 0.76,
    0.80, 0.83, 0.79, 0.76, 0.78
  )
)
data2 <- data.frame(
  year = 1975:2014,
  sales = c(
    11.7, 12.0, 12.3, 12.8, 13.1,
    13.6, 13.9, 14.4, 14.7, 15.3,
    15.5, 15.8, 16.1, 16.6, 16.9,
    16.7, 16.9, 17.4, 17.6, 17.9,
    18.0, 17.9, 18.0, 18.2, 18.2,
    18.3, 18.6, 19.2, 19.3, 19.5,
    19.2, 19.3, 19.5, 20.0, 20.0,
    19.9, 19.8, 19.9, 20.2, 21.0
  ),
  advertising = c(
    9.4, 9.6, 10.0, 10.4, 10.8,
    10.9, 11.7, 12.2, 12.5, 12.9,
    13.0, 13.2, 13.8, 14.2, 14.6,
    14.4, 15.0, 15.4, 15.7, 15.9,
    15.9, 16.0, 16.3, 16.2, 16.8,
    17.3, 17.6, 18.1, 18.3, 18.5,
    18.7, 18.9, 19.2, 20.0, 20.0,
    20.3, 20.4, 21.0, 21.5, 22.1
  )
)

data1
data2
```


#pemodelan data
```{r}
model1 <- lm(market_share ~ price, data = data1)

summary(model1)
```



```{r}
model2 <- lm(sales ~ advertising, data = data2)

summary(model2)
```


#mengecek auto korelasi berdasarkan visualisasi
```{r}
plot(
  data1$period,
  residuals(model1),
  type = "o",
  xlab = "Period",
  ylab = "Residual",
  main = "Plot Residual Data 1"
)

abline(h = 0)
```



```{r}
plot(
  data2$year,
  residuals(model2),
  type = "o",
  xlab = "Year",
  ylab = "Residual",
  main = "Plot Residual Data 2"
)

abline(h = 0)
```


#mengecek apakah asumsi autokorelasi dilanggar
```{r}
dwtest(model1)
```



```{r}
dwtest(model2)
```


#penanganan metode orcutt
```{r}
co1 <- cochrane.orcutt(model1)

summary(co1)
```


```{r}
co2 <- cochrane.orcutt(model2)

summary(co2)
```



#penanganan metode hildrethlu
```{r}
hildreth_lu <- function(data, yvar, xvar,
                        rho_seq = seq(0, 0.99, by = 0.001)) {
  
  y <- data[[yvar]]
  x <- data[[xvar]]
  
  hasil <- data.frame(
    rho = rho_seq,
    SSE = NA
  )
  
  for (i in 1:length(rho_seq)) {
    
    rho <- rho_seq[i]
    
    y_trans <- y[2:length(y)] -
      rho * y[1:(length(y)-1)]
    
    x_trans <- x[2:length(x)] -
      rho * x[1:(length(x)-1)]
    
    model <- lm(
      y_trans ~ x_trans
    )
    
    hasil$SSE[i] <- sum(residuals(model)^2)
  }
  
  hasil[which.min(hasil$SSE), ]
}
```

```{r}
hl1 <- hildreth_lu(
  data1,
  "market_share",
  "price"
)

hl1
```



```{r}
hl2 <- hildreth_lu(
  data2,
  "sales",
  "advertising"
)

hl2
```

#kesimpulan
Data 1:

Berdasarkan hasil model OLS, terdapat indikasi adanya autokorelasi positif pada residual. Untuk mengatasi masalah tersebut, digunakan metode Cochrane-Orcutt dan Hildreth-Lu. Hasil dari kedua metode menunjukkan nilai estimasi ρ yang hampir sama, yaitu sekitar 0,425. Hal ini menunjukkan bahwa kedua metode memberikan hasil yang relatif konsisten dalam menangani autokorelasi pada data.


Data 2:

Pada model OLS, ditemukan adanya autokorelasi positif yang cukup kuat pada residual, yang ditunjukkan oleh nilai Durbin-Watson sebesar 0,162. Oleh karena itu, dilakukan penanganan menggunakan metode Cochrane-Orcutt dan Hildreth-Lu. Kedua metode menghasilkan nilai estimasi ρ sekitar 0,903, yang menunjukkan bahwa autokorelasi pada Data 2 cukup kuat. Hasil yang hampir sama dari kedua metode juga menunjukkan bahwa estimasi yang diperoleh relatif konsisten.
