---
title: "tugas 6 & 7"
author: "ayash"
date: "2026-09-30"
output: html_document
---

```{r}

library(readxl)
library(forecast)
library(tseries)
library(ggplot2)


data_excel <- read_excel("C:\\Users\\yasyah\\Downloads\\Copy of CPIAUCSL_PC1.xlsx", sheet = "Monthly")


str(data_excel)
head(data_excel)

# Konversi kolom data numerik ke objek time series (bulanan -> frequency = 12)
# Sesuaikan indeks kolom (misal kolom ke-2) dan tahun/bulan awal data Anda

ts_data <- ts(data_excel[[2]], start = c(1948, 1), frequency = 12)

# Plot deret waktu awal
autoplot(ts_data) +
  ggtitle("Plot Deret Waktu Bulanan") +
  xlab("Tahun") + ylab("Nilai CPI / Persentase") +
  theme_minimal()
```

```{r}
# Uji ADF pada data asli (level)
adf_test_level <- adf.test(ts_data, alternative = "stationary")
print(adf_test_level)
```

Interpretasi dan Hipotesis Uji ADF:

Hipotesis Nol ($H_0$): Data tidak stasioner (memiliki unit root). 

Hipotesis Alternatif ($H_1$): Data stasioner. 

Kriteria Keputusan: 

- Jika $p\text{-value} > 0,05$: Gagal tolak $H_0$ $\rightarrow$ Data tidak stasioner. Diperlukan proses diferensiasi (differencing). 

- Jika $p\text{-value} \le 0,05$: Tolak $H_0$ $\rightarrow$ Data sudah stasioner pada level ($d = 0$).

Interpretasi: Karena $p\text{-value} = 0,01 \le 0,05$, keputusan uji statistik adalah Tolak $H_0$. Artinya, data deret waktu sudah stasioner pada tingkat dasar (level) tanpa memerlukan proses diferensiasi ($d = 0$).
```{r}
ggtsdisplay(ts_data, main = "Plot Correlogram (ACF & PACF) - Data Level")
```
Interpretasi:

Plot ACF yang memotong batas signifikansi (cut-off) setelah lag tertentu mengindikasikan kandidat nilai $q$.

Plot PACF yang cut-off pada lag awal mengindikasikan kandidat nilai $p$.
```{r}
fit_arima <- auto.arima(ts_data,d = 0, stepwise = FALSE, approximation = FALSE, trace = TRUE)
```
Parameter d = 0 ditetapkan pada fungsi auto.arima() berdasarkan hasil stasioneritas. Fungsi mengevaluasi berbagai kombinasi $ARIMA(p, 0, q)$ dan memilih model dengan nilai AICc (Akaike Information Criterion Corrected) terkecil.

```{r}
summary(fit_arima)
```
Interpretasi: Model dengan nilai AICc/BIC paling rendah memberikan keseimbangan paling optimal antara akurasi model dan efisiensi jumlah parameter.

```{r}
checkresiduals(fit_arima)
```

```{r}
box_test <- Box.test(residuals(fit_arima), lag = 12, type = "Ljung-Box")
print(box_test)
```
Uji Ljung-Box: Jika $p\text{-value} > 0,05$, maka $H_0$ (sisaan bersifat white noise) gagal ditolak. Ini menunjukkan tidak ada lagi pola autokorelasi yang tertinggal dalam sisaan.

Histogram Sisaan: Memastikan sisaan terdistribusi secara acak di sekitar nilai nol dan mendekati distribusi normal.

```{r}
ramalan <- forecast(fit_arima, h = 12)
print(ramalan)
```
point forecast : Nilai estimasi utama untuk peramalan bulanan ke depan.

LO/HI : Selang kepercayaan $80\%$ dan $95\%$. Mengindikasikan batas bawah dan atas nilai aktual yang diperkirakan terjadi pada masa depan.
```{r}
autoplot(ramalan) +
  ggtitle("Peramalan CPIAUCSL_PC1 12 Bulan Ke Depan") +
  xlab("Tahun") + ylab("Nilai Ramalan") +
  theme_minimal()
```

